【裁判字號】    97,交抗,388
【裁判日期】    970407
【裁判案由】    違反道路交通管理處罰條例
【裁判全文】
臺灣高等法院交通事件裁定             97年度交抗字第388號
抗  告  人
即受處分人  甲○○
上列抗告人因違反道路交通管理處罰條例案件，不服臺灣臺北地
方法院，中華民國97年03月11日所為裁定（原審案號：97年度交
聲字第 516號），提起抗告，本院裁定如下：
    主  文
抗告駁回。
    理  由
一、原處分意旨略以：受處分人甲○○於民國96年12月13日18時
    5分，騎乘車號GKR-489號之重型機車，於台北縣中和市○○
    路違規紅燈左轉板南路，經當時於路口執勤之員警以受處分
    人行經有燈光號誌管制之交岔路口闖紅燈之規定，有違反條
    例第53條第1項、第63條第1項之行為掣單舉發；原處分機關
    並於97年02月14日以高市交裁字第裁32-C00000000號裁決受
    處分人罰鍰1,800元及記違規點數3點等語。
二、原裁定意旨略以：查本案係當場攔停舉發案件，受處分人於
    上揭時地違規紅燈左轉，違規事實明確，故執勤員警依法舉
    發並無違誤。至於受處分人辯稱其並未闖紅燈，而係見黃燈
    轉紅燈，故停車於行人穿越道前；然依道路交通標誌標線號
    誌設置規則第206條第5款第 1目規定「圓形紅燈」之行車管
    制號誌，其代表之意義係禁止車輛通行，不得超越停止線或
    進入路口之謂，故依條例第53條規定行經有燈光號誌管制之
    交岔路口時如遇紅燈，應停於停止線之後方，縱受處分人係
    因黃燈車速減慢後已轉紅燈之陳述為事實，該超越停止線而
    停於行人穿越道之行為仍屬本條所訂之違規行為。故受處分
    人既有行經有燈光號誌管制之交岔路口闖紅燈之情形，原處
    分機關依條例第53條第1項、第63條第1項之規定，裁處受處
    分人罰鍰1,800元及記違規點數3點，核無違誤。本件受處分
    人之抗告為無理由，應予駁回等語。
三、抗告意旨略以：受處分人陳稱其有於上揭時、地騎乘機車行
    經該路口，惟因當時已由黃燈轉紅燈，故減速停車於行人穿
    越道前，並未闖紅燈，且依號誌停車之位置於停止線與人行
    道間與交叉路口保持一定距離之淨空及交通之順暢；且是時
    執勤員警竟由中央分隔島，穿越馬路逕行舉發。原處分機關
    所做之裁決處分與事實不符，請求撤銷對受處分人之不實處
    分云云。
四、經查：
  (一)按道路交通管理處罰條例（下稱條例）所稱之汽車，依條例
    第3條第8款規定包括機器腳踏車；而汽（機）車駕駛人，行
    經有燈光號誌管制之交岔路口闖紅燈者，處新臺幣（下同）
    1,800元以上5,400元以下罰鍰，條例第53條第1 項定有明文
    ；又汽（機）車駕駛人違反條例第53條規定者，除應依該條
    所規定之罰鍰處罰外，並予記違規點數3點，條例第63條第1
    項第3款亦有規定。
  (二)本案係當場攔停舉發案件，受處分人於上揭時地違規紅燈左
    轉，且當時新民街94巷口之車輛已開始行駛，經執勤員警當
    場攔停舉發，違規事實明確，故執勤員警依法舉發並無違誤
    。查受處分人辯稱其並未闖紅燈，而係見黃燈轉紅燈，故停
    車於行人穿越道前；然依道路交通標誌標線號誌設置規則第
    206條第5款第1 目規定「圓形紅燈」之行車管制號誌，其代
    表之意義係禁止車輛通行，不得超越停止線或進入路口之謂
    ，故依條例第53條規定行經有燈光號誌管制之交岔路口時如
    遇紅燈，其顯示之意義乃係表示禁止通行，應停於停止線之
    後方，並於交岔路口保持一定距離之淨空以保護所有用路人
    之安全以保持交通之順暢，不得超越停止線或進入路口，其
    在燈號變換前尚有黃燈號誌可供緩衝，若抗告人有確實注意
    燈光號誌，當可安全停車，不至超越停止線，導致違反分岔
    路口保持一定淨空距離以保護用路人安全之意旨，縱受處分
    人所稱為事實，該超越停止線而停於行人穿越道之行為仍屬
    本條所訂之違規行為，且乃抗告人片面之指陳，亦無證據足
    資證明抗告人所言屬實，自難僅以此為抗告人未有闖紅燈行
    為之有利證明。
  (三)另受處分人陳述員警闖紅燈橫越馬路之行為，查是時，該執
    勤員警於中央分隔島指揮交通，乃依「道路交通安全規則」
    第102 條第1項第1款規定「車輛行駛至交叉路口，遇有交通
    指揮人員與燈光號誌並用時，以交通指揮人員之指揮為準」
    。故當時執勤之交通警察於該時地執勤指揮交通，用路人本
    該遵守執勤交通員警之指揮，是該員警依法取締之行為並無
    不當，縱依受處分人所稱，該員警為取締受處分人而橫越馬
    路，而執勤警員本其維護交通秩序、安全之職責，而對違規
    車輛逕行攔停舉發，是該行為亦係屬行政罰法第11條第1 項
    之「依法令之行為」而得阻卻違法，是受處分人所辯，殊不
    足採，本件事證明確，受處分人上揭違規闖紅燈行為，堪以
    認定，應依法處罰。
五、綜上所述，本件受處分人既有行經有燈光號誌管制之交岔路
    口闖紅燈之情形，原處分機關依條例第53條第1 項、第63條
    第1項之規定，裁處受處分人罰鍰1,800元及記違規點數3 點
    ，核無違誤。原審法院據此駁回抗告人之聲明異議，於法亦
    無不合。本件抗告人抗告意旨仍執陳詞，指摘原審裁定不當
    ，所辯均無可採，其抗告核無理由，應予駁回。
據上論結，本案應依道路交通案件處理辦法第19條、刑事訴訟法
第412條，裁定如主文。
中    華    民    國    97    年    4     月    7     日
                  刑事第十五庭審判長法  官  吳昭瑩
                                    法  官  李正紀
                                    法  官  李釱任
以上正本證明與原本無異。
不得再抗告。
                                    書記官  洪秋帆
中    華    民    國    97    年    4     月    10    日


司法院資訊處製作；財團法人民間司法改革基金會備份。
